【裁判字號】    99,台上,4505
【裁判日期】    990715
【裁判案由】    強盜
【裁判全文】
最高法院刑事判決            九十九年度台上字第四五０五號
上  訴  人  甲○○
上列上訴人因強盜案件，不服台灣高等法院中華民國九十九年五
月十一日第二審更審判決（九十八年度上更(一)字第一六０號，起
訴案號：台灣板橋地方法院檢察署九十六年度偵字第二九五二三
號），提起上訴，本院判決如下：
    主  文
原判決撤銷，發回台灣高等法院。
    理  由
本件原判決認定上訴人甲○○有如其事實欄所載共同連續加重強
盜犯行，因而撤銷第一審科刑之判決，改判論上訴人以共同連續
意圖為自己不法之所有，攜帶兇器，以脅迫至使不能抗拒，而取
他人之物罪，處有期徒刑七年六月，並為相關從刑之宣告；固非
無見。
惟查：(一)、審理事實之法院，對於案內一切證據，除認為不必要
者外，均應詳為調查，以期發現真實，苟與待證事實有重要關係
，在客觀上認為應行調查之證據，而未依法加以調查，即與證據
未經調查無異，仍難遽為被告有利或不利之認定。又判決不載理
由或所載理由矛盾者，其判決當然違背法令，刑事訴訟法第三百
七十九條第十四款定有明文。原判決理由乙欄一之(四)先謂上訴人
之頭髮天生為「紅褐色」，經其供陳明白，復有其髮色照片一幀
在卷可憑。嗣復以證人即被害人曾浩瀚、陳青嵩、黃克強等人於
本件偵查、第一審及原法院審理時到庭為證，固均無法確認當日
另名強盜行為人即係上訴人，此係因上訴人作案時頭戴安全帽、
戴口罩遮掩大半相貌，且時隔久遠，致難以辨識。但上開證人對
該名逃逸歹徒之特徵為身高約一七二公分左右、頭髮顏色為較特
別之「金黃色系」、操國語口音等身形外觀、髮色、慣用語言特
徵之描述，均與上訴人相符，並引為論罪之依據（見原判決第七
、八頁），已屬理由矛盾。而依卷附上訴人髮色照片觀之，其髮
色偏紅，似非金色（見九十六年度偵字第二九五二三號卷第三七
頁），與上開證人所謂「金黃色」之色澤是否同一？原審未予調
查釐清，逕予認定上開證人關於頭髮顏色特徵之描述與上訴人相
符，亦嫌速斷。(二)、共同被告不利於己之陳述，固得採為其他共
同被告犯罪之證據。惟此項不利之陳述，須無瑕疵可指，而就其
他方面調查，又與事實相符，始得採為其他共同被告犯罪事實之
認定。原判決雖以共同被告王靜德之供述資為上訴人有罪之認定
。然王靜德於案發當日被捕時稱係與姓名年籍不詳綽號「金毛」
之人共同強盜（見九十四年度偵字第一九七九二號卷第十頁背面
）。後改稱：與上訴人為朋友，原即認識，因伊頭部受傷記憶不
清，事後才想起該人為上訴人等語（見一審卷第八二、八七頁）
，其陳述前後並不一致，究以何者為是？自應視其他直接、間接
證據所得證明之情形而定。然上訴人自始否認有參與本件強盜行
為，而被害人曾浩瀚、陳青嵩、黃克強亦無法明確指認當日另名
強盜行為人即係上訴人，則除王靜德之供述外，本件尚有何其他
證據，足認王靜德之陳述與事實相符？原審未為必要之調查，遽
為上訴人不利之認定，即非允洽。本件實情如何，仍待進一步調
查釐清，以期適法。上訴意旨指摘原判決不當，非無理由，應認
仍有撤銷原判決發回更審之原因。至上訴人牽連涉犯未經許可攜
帶刀械罪及原判決理由丙說明不另為無罪諭知部分，基於審判不
可分原則，應併予發回，附此敘明。
據上論結，應依刑事訴訟法第三百九十七條、第四百零一條，判
決如主文。
中    華    民    國  九十九  年    七    月   十五   日
                      最高法院刑事第八庭
                          審判長法官  洪  文  章
                                法官  王  居  財
                                法官  郭  毓  洲
                                法官  黃  梅  月
                                法官  邱  同  印
本件正本證明與原本無異
                                      書  記  官
中    華    民    國  九十九  年    七    月   十九   日
                                                      K

司法院資訊處製作；財團法人民間司法改革基金會備份。
